【裁判字號】    92,訴,2465
【裁判日期】    921205
【裁判案由】    給付貨款
【裁判全文】
台灣台中地方法院民事判決  九十二年度訴字第二四六五號
    原      告  乙○○○○○○.
    被      告  商暉紙品印刷有限公司
    法定代理人  丙○○
    訴訟代理人  甲○○
右當事人間請求給付貨款事件，於九十二年十一月二十一日言詞辯論終結，本院判決如左：
    主    文
被告應給付原告新台幣柒拾陸萬伍仟陸佰捌拾玖元及自九十二年九月十日起至清償日止，按
年息百分之五計算之利息。
訴訟費用由被告負擔。
本判決於原告以新台幣貳拾伍萬伍仟元供擔保後，得假執行。但被告如預供擔保新台
幣柒拾陸萬伍仟陸佰捌拾玖元，免為假執行。
    事    實
甲、原告方面：
  一、聲明：
    (一)、被告應給付原告新台幣（下同）七十六萬五千六百八十九元整及自本訴狀送
        達之日起至清償日止，按年息百分之五計算利息。
    (二)、訴訟費用由被告負擔。
    (三)、原告願供擔保，請准宣告假執行。
  二、陳述：
    (一)、緣被告商暉紙品印刷有限公司為紙品印刷製造商，自民國（以下同）九十一
        年一月至六月間陸續向原告採購各類紙品，交易總額合計為一百二十八萬六
        千八百六十六元，被告依約交付四紙支票以為給付部份貨款，金額為八十五
        萬九千三百三十元（支票金額分別：390000元＋150000元＋163230元＋1561
        00元=859330元），尚有尾款四十二萬七千五百三十六元未給付，嗣原告屆
        期向銀行提示，其中三紙支票竟遭票處理，退票總額為四十六萬九千三百三
        十元整（150000+16330元+156100元=469330元），僅兌現支付原告三十九萬
        元，合計積欠原告八十九萬六千八百六十六元。【交易期間：九十一年一月
        至九十一年六月】
    (二)、另被告於九十一年九月間聯絡原告希望能繼續交易，原告基於被告之請求而
        答應，並約定以現金方式結帳交易，雙方交易情形如附件退票後交易明細表
        （證物二），經計算現金交易部份被告尚有溢付款六千一百七十七元。【交
        易期間：九十一年九月至九十一年十二月】
    (三)、原告為保障權益而多次向被告要求清償原積欠之貨款，事後被告於九十一年
        十一月一日及九十二年一月十七日分別交付二紙支票以為清償，金額合計十
        二萬五千元（50000元＋75000元＝125000元）。
    (四)、本件交易，被告原有積欠原告貨款八十九萬六千八百六十六元，後經被告央
        求而繼續以現金交易，被告尚有現金溢付款六千一百七十七元，又經多次催
        討被告以支票清償十二萬五千元整，故被告尚積欠原告七十六萬五千六百八
        十九元。
    (五)、綜上所述，原告依約定將貨品如數交付被告，且被告亦簽發票據給予原告，
        並有相關貨單憑證，依法被告當有給付系爭之貨款義務。
  三、對被告主張之陳述：
    (一)、就被告於答辯狀中陳述表示，與原告往來交付之支票皆作為清償原告先前欠
        款之用，並且聲稱原告所呈證之貨款，當時業已全數現金給付完畢，然被告
        對於現金部分竟無法提出相關證明文件以證其說，況且被告為一經商多年之
        公司負責人，焉有給付現金未要求簽署收據之理，另先前被告於庭訊期間有
        提出之付款簽收簿之紀錄資料，為何被告之付款簽收簿中獨缺原告收受現金
        之紀錄，另檢視被告所提出之記帳簿中另有紀錄其他第三人之給付紀錄，其
        中更有登載第三人之小額款項紀錄，依此常理推斷，被告連一千元之付款皆
        有紀錄，焉有給付原告數萬之欠款而未登載，實有違悖常理之處。
    (二)、被告於支票拒絕往來後，央求原告繼續供貨往來，當時因被告發生財務問題
        無多餘之現金以為週轉，原告基於舊識情誼而同意以第三人票據給付，並約
        定見票交貨方式進行交易（說明：等同現金方式交易），期間並未收受被告
        任何現金款項，另被告指稱於九十一年九月十四日有收受三紙支票做為清償
        先前欠款之用，然該三紙支票實為被告發生拒絕往來後，分別向原告訂貨之
        貨款支票，並非被告所陳述，此有送貨單可稽。（證物一：送貨單影本二紙）
    (三)、另被告陳明前該三紙支票做為清償之用，為何其開立之金額皆非大額整數，
        且金額與原告提出之出貨單相符，（說明：依一般商業習慣，償還欠款時大
        都開立以萬或千計算，或同額之分期支票給付清償較為方便核算）況且被告
        果真於九十一年九月十四日當時有交付給付三紙支票，未何未要求原告一次
        簽署完成，（說明：被告交付之支票其中一紙原告未簽署，且其中六萬三千
        元之支票乃被告作為給付九十一年十月份之交易貨款之用，並非清償先前欠
        款。（說明：證物資料於前起訴狀已有說明，請  鈞上檢視先前商暉交易明
        細表中九十一年十月份交易紀錄），另查該三紙支票交付之日期並非被告所
        述，實乃被告臨訟杜撰，依支票上所記載之票號，該三紙票據之號碼差距甚
        遠，不可能為同一時期向銀行請領之票據，且經原告檢視支票提示紀錄得知
        ，其中六萬六千七百元之支票之提示日為九十一年九月九日，遠比被告聲稱
        之日期為早，據此被告之證物及相關證詞顯有不實，並有影響法院之公平裁
        判之意圖。（證物二：銀行提示紀錄簿影本及被告提示之證物影本）
    (四)、被告陳明積欠原告九十一年一月之貨款參拾參萬陸仟伍佰柒拾元一節，已經
        以現金方式清償完畢，惟被告始終無法提出憑證予於說明，又當時被告交付
        之支票已遭退票處理，顯然無能力以現金給付原告，況且金額高達參拾參萬
        陸仟伍佰柒拾元，並非小額款項，理應有資金往來證明，亦不可能給付原告
        時，未要求原告簽署憑證，另查，被告指稱參拾玖萬元之支票作為給付貨款
        之用，此部分亦與事實不符。如依據被告所稱已經以現金清償完畢，依當時
        情形被告焉有另行給付參拾玖萬元之理，故被告之說詞乃與事實不相符合。
        （說明：被告五月份交換票據之時，原告持有被告之三紙票據並未到期，雙
        方並無參拾玖萬元之債務關係，被告何需給付原告參拾玖萬元之支票。
  四、證據：
      提出支票及退票理由單影本各三紙、交易紀錄及清償明細三紙、送貨簽單影本
      三十五張、支票記收記錄影本一紙等為證。
乙、被告方面：
  一、聲明：
    (一)、原告之訴及其假執行之聲請均駁回。
    (二)、訴訟費用由原告負擔。
    (三)、如受不利判決，請准供擔保宣告免為假執行。
  二、陳述：
    (一)、九十年一月至九十一年六月之交易金額，合計為一、二八六、八九三元，被
        告已清償一、一０九、二七０元，僅欠原告一七七、六二三元：
      (一)查兩造間交易貨款合計應「非」原告主張之一、二八六、八六六元，而為一
        、二八六、八九三元，原告尚少計二七元（證一），被告本於誠信精神，於
        此先予敘明。
      (二)就被告已清償之部分，分述如左：
        1.被告所簽發付款行同為烏日鄉農會九德分行，票面額分別為十八萬元及十
          五萬六千五百七十元之支票二紙，原係作為清償九十一年一月貨款之用（
          180000十156570=336570），雖該二紙支票跳票而無法兌現，然被告就此
          一月份貨款已以現金給付原告，此有付款簽收簿乙紙及清償贖回註記單二
          紙可稽（證二、證三）。
        2.被告簽發之付款行為第七商業銀行，到期日九十一年八月二十日，票面額
          三十九萬之支票則已兌現，此亦為原告所不爭執（參證一）。
        3.另被告分別簽發到期日九十一年十月三十一日、十一月三十日、十二月三
          十一日；票面額六萬六千七百元、六萬九千一百元、六萬三千元；付款行
          為烏日合作金庫之支票三紙，此皆已兌現，共計十九萬八千八百元（6670
          0＋69100＋63000=198800，證四）。
        4.又被告曾交付一紙面額五萬八千九百元之客票（發票人:廖婉華)由原告收
          執，此亦經原告兌領，此有廖婉華之銀行存簿內頁部分影本及被告自製之
          退票後現金交易明細表影本可稽（證五、證六）。
        5.被告復於九十一年十一月一日及九十二年一月十七日分別交付金額合計為
          十二萬五千元之支票二紙，供作清償所欠貨款，此並為原告起訴狀事實及
          理由欄第三點所是認，堪信為真（並請參證六之支票清償貨款欄）。
        6.總計被告已清償一百一十萬九千二百七十元（336570＋390000＋198800＋
          58900＋125000=0000000），就九十一年一月至六月之貨款僅欠十七萬七
          千六百二十三元（0000000-0000000=177623）。
    (二)、原告就九十一年九月至十二月之貨款請求計算方式，並不實在：
        被告就九十一年一月至六月之貨款僅欠原告一七七、六二三元，業如前一、
        表述詳實，惟原告卻主張被告尚積欠八九六八六六元，相去太遠，為此雙方
        乃約明九十一年九月以後之交易以現金方式為之，若然，既以現金交易，原
        告如何可能於交貨時未收被告貨款？此實有違常理，故九十一年九月至十二
        月之貨款，被告未欠原告分毫，於此併為敘明。
    (三)、除現金給付之三三六五七０元原告予以否認外，其餘部分之價款原告俱已受
        償，則為其所不爭執：
        本件被告主張九十一年一月之貨款三三六五七０元，業以現金清償（此詳後
        述），其餘部分（即九十二年九月二十六日答辯狀一、之(二)之2.至5.項所列
        金額共計七七二七００元）原告則承認已收受，於此合先敘明。
    (四)、九十一年一月之貨款三三六五七０元，被告確以現金償畢，此觀下列理由即
        可證明：
      (一)原告雖主張被告係以面額三十九萬元之另紙支票換回原用作清償九十一年一
        月貨款之二紙跳票支票，惟三十九萬元與三十三萬餘元，其間差距不可謂小
        ，被告甘冒多損失五萬餘元而為換票之舉，似此情形，殊難想像其合理性。
      (二)被告現金清償後，雖未使原告書立收據以茲為證，方致生被告到底有無現金
        給付之疑問及如今雙方各執一詞，惟揆諸社會一般通念與經驗法則，「現金
        換回跳票」本身即足為持票人收訖票款之證明，殊無畫蛇添足另立意義相同
        之收據的必要，此種社會交易往來現象，比比皆是，毋庸再予贅言。
      (三)原告因被告發生跳票現象，遂要求爾後交易以現金為之（此並為原告所自認
        ，請參其起訴狀第二點理由即明），觀諸原告提供之證物估價單數紙，原告
        為擔心其債權落空，就連小筆交易即要求被告給付現金，則其如何肯放心讓
        被告再以票換票而不以現金換票？足證原告主張被告以三十九萬元支票換回
        二張總金額三十三萬餘元支票的說法，於理不合。
      (四)被告固因週轉不靈而跳票，惟在九十一年五月七日向訴外人－被告好友賴信
        全先生借得現金三十三萬五千元（證一）並由被告補足餘額後即清償原告三
        三六五七０元，同時取回該二紙跳票，凡此，賴信全均足為證。雖賴信全因
        有慈善志工事務纏身，復擔心或有得罪他人而遭挾怨報複之可能，故其未便
        出庭作證，然其亦自書乙紙文件證明被告所言非虛（詳參證二），尚請  鈞
        院惠予斟酌。
    (五)三紙面額分別為六萬六千七百元、六萬九千一百元、六萬三千元之支票，確係
      作為清償九十一年一至六月欠款之用，原告主張此係清償九十一年七至九月份
      貨款，顯與事實不符：
      (一)承前二、之(三)所述，原告既擔心被告跳票致其債權落空，已要求以現金為買
        賣交易，何以又謂該三紙支票係清償九十一年七至九月貨款之用？此實前言
        不對後語，其主張自無可採。
      (二)原告為實其說，乃於九十二年十月二十八日補充理由狀狀附二紙七月及八月
        之送貨單，並謂送貨單金額與支票票款相符云云。惟查：
        1.原告先前提供作為證物之多紙估價單及送貨單，均是「按月」「分批」出
          貨（反之，即是被告按月分次進貨），唯獨此二紙送貨單一次出貨高達六
          萬餘元，非但與歷來交易情形有間，亦與「現金交易」下被告合理範圍之
          現金負擔能力相背，蓋既是現金交易，自應為小額買賣，方稱合理，此觀
          原告自己提供之九十一年九至十二月交易明細表，該表所示現金交易金額
          俱非龐大，當知此二紙送貨單之真實性殊值懷疑。
        2.尤有甚者，原告九十一年九至十一月之送貨單（皆係小額交易），單據下
          方皆有被告公司方面之人員簽名，惟該二紙七、八月之送貨單，其上卻無
          任何簽名記載（另紙九十一年九月十四日之送貨單亦有相同情形），令人
          高度懷疑此是否為臨訟製作？藉以配合其不實之主張。
      (三)故該三紙支票確係清償九十一年一至六月之欠款，不可能用於給付原告自己
        要求需以現金交易之七月份以後貨款，原告收受現金後竟謂三張支票非抵先
        前欠款而係作為「現金交易」下新債清償之用，非惟前後矛盾，且有刻意誤
        導  鈞院之嫌，其主張自不足採。
    (六)原告於前揭補充理由狀第一點謂「．．．．焉有給付現金未要求簽署收據之理
      ．．．．」云云，容有偏誤：
      就社會一般現金交易現象以言，「一手交錢，一手交貨」毋寧係屬正常狀況，
      就如同至市場買菜般，付了錢拿了東西，若攤販還會寫一張「收據」交予買菜
      人，此實絕無僅有，大違常理。本件原告既然要求被告以現金交易，則原告交
      貨時自需由被告當場給付價款，否則原告何以願交貨予被告？又何需再立無謂
      之「收據」以證明原告收訖現金？是原告指述，尚無足採。
    (七)綜上，求為判決如答辯聲明。
  三、證據：
      提出交易明細表影本一紙、付款簽收簿影本二紙、清償贖回註記單影本二紙、
      中興商業銀行存簿內頁影本一件、退票後現金交易明細表影本一紙、借據影本
      一紙、證明書一份等影本為證。
    理    由
一、查兩造間九十一年一月至同年六月交易貨款金額共計一百二十八萬六千八百九十
    三元（原告誤算為一百二十八萬六千八百六十六元），此為兩造所不爭。
二、原告主張被告積欠九十一年一月至六月之貨款一百二十八萬六千八百六十六元，
    交付四紙支票以給付貨款，金額共八十五萬九千三百三十元（支票金額：390，0
    00元＋150,000元＋163,230元＋156,100元=859,330元），屆期提示，僅兌現面
    額三十九萬元支票，尚欠八十九萬六千八百六十六元。因被告交付之票據退票，
    九十一年九月間被告又希望能繼續交易原告要求以現金方式交易，經計算被告溢
    付六千一百七十七元。嗣原告向被告催討積欠之貨款，被告於九十一年十一月一
    日及九十二年一月十七日分別交付二紙支票面額共十二萬五千元（支票金額：50
    ,000元＋75,000=125,000元）以資清償。是被告尚積欠貨款七十六萬五千六百八
    十九元。
    被告則以：被告雖欠原告貨款一百二十八萬六千八百九十三元，但支付九十一年
    一月份貨款之被告簽發烏日鄉農會九德分行付款面額分別為十八萬元及十五萬六
    千五百七十元之二紙支票雖跳票無法兌現，但已以現金贖回該二紙支票；被告簽
    發第七商業銀行付款面額三十九萬元支票已兌現；另被告分別簽發到期日為九十
    一年十月三十一日，面額六萬六千七百元，到期日為九十一年十一月三十日，面
    額六萬九千一百元，到期日為九十一年十二月三十一日，面額六萬三千元，均由
    烏日合作金庫付款之三紙支票，均已兌現；被告又交付一紙由廖婉華簽發面額五
    萬八千九百元支票與原告，並已兌現；被告復於九十一年十一月一日及九十二年
    一月十七日交付支票二紙，面額共十二萬五千元，皆已兌現。被告共已清償一百
    一十萬九千二百七十元，九十一年一月至六月之貨款僅欠十七萬七千六百二十三
    元（1,286,893元-336,570元-390,000元-198,800元-58,900元-125,000元=177,6
    23元）等語，資為抗辯。
三、前揭被告交付之票據，固均已兌現，但原告主張被告支付九十一年一月份貨款所
    交付之烏日鄉農會九德分行付款面額分別為十八萬元及十五萬六千五百七十元二
    紙支票退票後，被告並未以現金清償，係持另紙面額三十九萬元之支票交換贖回
    ，餘款抵付以後之貨款；面額五萬八千九百元之客票是支付九十一年九月份貨款
    ；面額六萬三千元支票是支付九十一年十月份貨款；面額六萬六千七百元支票係
    支付九十一年七月份貨款，面額六萬九千一百元支票係支付九十一年八月份貨款
    。
四、被告抗辯九十一年一月份貨款，因交付之二紙支票面額共計三十三萬六千五百七
    十元未能兌現，於九十一年五月七日向訴外人賴信全借三十三萬五千元再加上餘
    款湊足，以現金清償九十一年一月份貨款，而贖回前開二紙支票；九十一年七月
    份以後貨款兩造約定以現金交易。上開交付之票據均用以支付九十一年一月至六
    月份貨款。
    經查：
    (一)被告法定代理人丙○○於九十一年五月七日所立借據內容：「茲向賴信全先生
      借到新台幣參拾參萬伍仟元正分成三階段每一個月還壹拾壹萬壹仟柒佰元正肆
      個月內還清。」查三十三萬五千元分三期清償，每個月還十一萬一千七百元，
      三個月應為三十三萬五千一百元，沒利息約定，金額有違誤，每個月為一期，
      三個月即可還清，而非四個月，顯見借據內容之不實。復查賴信全所署名之證
      明書，其筆跡非賴信全本人所書寫，其內容重點：「九十一年五月七日下午五
      點左右提款參拾參萬伍仟元到丙○○先生府上，廖先生數完鈔票無誤後，就拿
      到旁邊給另外一個先生，看到二人一人拿支票一人拿現金互相交換，拿現金的
      人數一下，點頭後就離開。」惟查賴信全未能證明拿現金之人確為原告廖江明
      ；丙○○所借之三十三萬五千元是否清償所積欠廖江明九十一年一月份貨款，
      未能證明，且九十一年一月份之貨款為三十三萬六千五百七十元，亦非三十三
      萬五千元；被告所交付清償九十一年一月份貨款，由烏日鄉農會九德分行付款
      ，面額為十八萬元支票到期日為九十一年五月六日，面額十五萬六千五百七十
      元支票到期日為九十一年五月七日，此有被告之付款簽收簿可按，如被告確於
      九十一年五月七日向賴信全借三十三萬五千元現金，儘可存入其甲存帳戶，殊
      不致令其所簽上揭支付九十一年一月份貨款之支票退票；且付款簽收簿上亦查
      無原告收受三十三萬六千五百七十元現金及面額三十九萬元支票之記載；復查
      烏日鄉農會支票清償贖回註記單上載明上揭二紙支票贖回日期均為九十一年五
      月廿一日，並非九十一年五月七日，單上亦無現金贖回之記載。綜上所述，被
      告無法證明九十一年一月份貨款係以現金給付原告，而原告主張被告交付面額
      三十九萬元支票贖回烏日鄉農會九德分行付款面額分別為十八萬元及十五萬元
      六千五百七十元二紙支票之供詞應可採信。抵償九十一年一月份貨款後之餘款
      ，原告主張可抵以後所欠貨款，依常情，亦可採信。況且，九十一年五月上旬
      被告交付面額三十九萬支票予原告時，其支付九十一年二月份貨款三十三萬四
      千八百六十元支票（聯信商業銀行付款，發票日九十一年六月七日，面額十五
      萬元，發票日九十一年六月八日，面額十六萬三千二百三十元）及支付九十一
      年三月份貨款十五萬六千一百七十四元支票（台灣中小企業銀行付款，發票日
      九十一年七月七日，面額十五萬六千一百元）其均未到期，九十一年四月份貨
      款亦僅二十三萬八千八百四十四元，被告實無交付面額三十九萬支票予原告，
      以支付九十一年二、三、四月份貨款之必要。
    (二)被告主張九十一年七月後之貨款均以現金交易，但被告未能舉證以實其說。原
      告主張被告交付烏日合作金庫付款，九十一年十月三十一日期，面額六萬六千
      七百元支票係支付九十一年七月份貨款，交付九十一年十一月三十日期，面額
      六萬九千一百元支票係支付九十一年八月份貨款，交付九十一年十二月三十一
      日期，面額六萬三千元支票係支付九十年十月份以後貨款，交付訴外人廖婉華
      簽發面額五萬八千九百元支票係支付九十一年九月份貨款，提出送貨簽單十二
      紙影本為證，核其金額大致相符。且商場習慣銀貨兩訖，即不用再立送貨簽單
      ，故九十一年七、八月份貨款金額與票面金額相符，致未有送貨簽收單。因非
      現金交易，原告為顧及情誼，九十一年七月后之交易，仍予收受票據以支付貨
      款，致有溢付款之現象，如為現金給付，應無溢付之情況發生。
      綜上所述，被告之答辯難採納。
五、原告依買賣之法律關係請求被告給付餘欠之系爭貨款七十六萬五千六百八十九元
    及其法定遲延利息，於法並無不合，應予准許。
六、本件事證已臻明確，兩造所為其他攻擊防禦方法，於判決結果不生影響，爰不再
    予審究，併予明。
七、本判決兩造均陳明願供擔保請求宣告假執行及免為假執行，均核無不合，爰分別
    酌定相當之擔保金額准許之。
八、據上論結，原告之訴為有理由，依民事訴訟法第七十八條、第三百九十條第二項
    、第三百九十二條第二項判決如主文。
中      華      民      國    九十二    年     十二     月      五      日
                                臺灣臺中地方法院民事第四庭
~B法      官  周靜秀
右為正本係照原本作成
如不服本判決，應於判決送達後二十日內，向本院提出上訴狀。
中      華      民      國    九十二    年     十二     月      十      日
~B法院書記官
                                                                        Ａ


司法院資訊處製作；財團法人民間司法改革基金會備份。
